臺灣高等法院刑事判決　　　　　　　　94年度上訴字第1433號
　上訴人
　即被告　甲○○
　指定辯護人　本院公設辯護人王永炫
上列上訴人因強盜等案件，不服臺灣板橋地方法院94年度訴字第
259號，中華民國94年4月13日第一審判決（起訴案號：93年度偵
字第19908號），提起上訴，本院判決如下：
    主  文
上訴駁回。
    事  實
一、甲○○曾犯竊盜案件，經原審法院以92年簡字第701號判處
    有期徒刑5月，如易科罰金，以300元折算1日確定，於民國
    92年10月27日易科罰金執行完畢。猶不知悔改，意圖為自己
　　不法之所有，先基於竊盜之犯意，於93年12月26日16時許，
    在臺北縣三重市○○○路、國隆路口，以其所有之鑰匙2支
    竊取乙○○所有之車牌號碼CJX-607號重型機車1部，得手後
    據為己有並供作後述搶奪犯行之犯案工具。復於同日16時20
    分許，基於搶奪之犯意，騎乘前揭機車行經臺北縣三重市○○○街信義公園旁，趁丙○○不備之際，自丙○○背後徒手
    搶奪丙○○配掛於脖子上之金項鍊1條，得手後隨即騎乘前
    揭機車往正義南路方向逃逸，丙○○發現其金項鍊遭搶，即
    騎乘機車自後追趕，甲○○逃逸轉入臺北縣三重市○○○路
    65巷內，因轉入巷內瞬間脫離丙○○視線，致甲○○認為已
    擺脫跟蹤追躡，乃將機車停放於該巷路旁，而回頭若無其事
    行走，丙○○隨後立即趕到，見甲○○將機車停放於該巷路
    旁，朝其迎面走來，隨即以機車攔阻在甲○○面前，下車抓
    住甲○○手臂，質問甲○○搶奪其金項鍊之事，甲○○其時
    已知丙○○即為遭其搶奪之被害人，竟為脫免逮捕，當場揮
    拳朝丙○○臉部毆擊，並與丙○○互為扭打，嗣甲○○轉身
    欲逃跑，丙○○遂高呼搶劫，繼續追趕甲○○並與之拉扯扭
    打，丙○○因此受有鼻下擦傷1×0.2公分、上唇擦傷0.5×
    0.2公分之傷害（傷害部分未據告訴及起訴）。附近居民聞
    聲加入追捕，於臺北縣三重市○○○路65巷16號前，一同將
    甲○○制伏，並自甲○○口袋內取出丙○○遭搶之金項鍊1
    條，員警據報亦趕赴現場處理，另扣得甲○○所有供竊取前
    揭機車所用之鑰匙2支。
二、案經乙○○、丙○○訴由臺北縣政府警察局三重分局移送臺
    灣板橋地方法院檢察署檢察官偵查起訴。
    理  由
壹、證據能力部分
一、按被告以外之人於審判外之言詞或書面陳述，除法律有規定
    者外，不得作為證據。又被告以外之人於審判外之陳述，經
    當事人於審判程序同意作為證據，法院審酌該言詞陳述或書
    面陳述作成時之情況，認為適當者，亦得為證據。當事人、
    代理人或辯護人於法院調查證據時，知有第159條第1項不得
    為證據之情形，而未於言詞辯論終結前聲明異議者，視為有
    前項之同意，刑事訴訟法第159條第1項及第159條之5分別定
    有明文。
二、關於證人乙○○、曾順德於警詢、偵查中之陳述之證據能力
    ，公訴人、被告甲○○與辯護人於本院及原審均不爭執，且
    均未於本案言詞辯論終結前聲明異議，本院審酌該等陳述作
    成時之情況，均無違法取證之情事，認以之為證據屬適當，
    依首揭規定，上開證人之審判外證言均具有證據能力。
三、乙○○、丙○○於警詢時領回失竊財物及遭搶財物所簽具之
    贓物認領保管單，性質屬於該2人於司法警察調查中所為之
    書面陳述，係審判外之陳述而屬傳聞證據，然公訴人、被告
    及辯護人就該等書面陳述之證據能力亦未有異議，本院復認
    以之為證據屬適當，是上開贓物認領保管單亦有證據能力。
四、臺北縣三重市○○路○段2號祐民醫院醫師出具之丙○○驗傷
    診斷證明書，屬被告以外之人於審判外之書面陳述，且係為
    本案訴訟所製作，不符刑事訴訟法第159條之4第2款所定傳
    聞例外要件，惟本案當事人及辯護人於本院調查證據時，知
    有上開情形，並未於言詞辯論終結前聲明異議，本院審酌該
    驗傷診斷書製作時之情況，核無證明力明顯過低之瑕疵，認
    為以之作為證據為適當，依刑事訴訟法第159條之5規定，上
    開驗傷診斷書，得為證據。
貳、認定本案犯罪事實之證據及理由
一、訊據被告甲○○固坦承前揭竊取機車與搶奪金項鍊之事實，
    惟否認有何準強盜之犯行，辯稱：伊搶奪被害人丙○○之金
    項鍊得手後，旋騎機車逃逸，伊騎至臺北縣三重市○○○路
    巷口，見身後無人追趕，始停下機車步行。當時有人前來攔
    阻並拉住伊，伊之前因係自被害人背後行搶，未見到被害人
    臉部，因此不知該人為被害人，誤以為係他人故意找伊麻煩
    ，因此方與對方發生拉扯互毆。嗣對方高呼搶劫，伊才知對
    方係被害人，伊馬上想跑，但旋即為路人與被害人制伏，伊
    並無為脫免逮捕或防護贓物而施以強暴行為之準強盜故意云
    云。
二、經查：
  (一)被告於前開時地持自備鑰匙2支竊取車牌號碼CJX-607號重型
    機車之事實，迭據被告於警詢、偵查、原審及本院審理中供
    承不諱，核與證人即告訴人乙○○於警詢時之證述相符，且
    有乙○○出具之贓物認領保管單1紙、機車及鑰匙照片各1張
    在卷可稽，復有被告持以行竊之機車鑰匙2支扣案為憑，被
    告此部分竊盜之犯罪事實，事證明確，足以認定。
  (二)被告騎乘前開機車，於上述時地搶奪丙○○之金項鍊之事實
    ，亦據被告自白在卷，並經證人丙○○於原審審理中證述無
    訛，另有丙○○出具之贓物認領保管單1紙及金項鍊照片1張
    附卷可按。
  (三)被害人丙○○遭被告搶奪金項鍊及追捕被告之經過，業經證
    人丙○○於原審審理時到庭具結證述：伊於93年12月26日下
    午4時20分許，騎乘機車搭載伊太太經過三重市○○○街信
    義公園旁，被告騎著機車，從伊背後搶奪伊之金項鍊，並隨
    即騎機車逃跑，伊遭搶後，立即一路騎機車自後追趕，被告
    先走正義北路再轉重新路，再到文化南路，大約追了4、5條
    街，伊追到一半時，因伊太太害怕，因此伊先讓她下車，但
    被告之背影一直在伊之視線範圍內，被告當時有戴安全帽，
    且穿著1件綠黃相間之套頭式雨衣，追趕過程中伊並未呼喊
    搶劫，但被告有回頭看伊是否在後追趕。被告騎機車繞至文
    化南路巷內時，伊看不到被告，但伊緊跟著繞過去，即見到
    被告已將機車停在路邊，並朝伊之方向正面走來，被告看見
    伊時並未掉頭逃跑，僅楞了一下，欲從伊機車旁閃過，該處
    離被告停車之地方不到50公尺。伊看到被告，即將機車擋在
    被告前面，下車抓住被告手臂，同時質問被告：「你搶我的
    金項鍊。」被告二話不說即一拳朝伊臉上打過來，打到伊下
    唇，伊即開始跟被告扭打，被告一度要逃跑，且一度轉過來
    假裝他有刀，後來轉身就跑，伊見被告欲逃跑，即高喊搶劫
    ，並繼續追趕被告並與被告扭打，伊因此受有傷害，有驗傷
    單為證。後來附近之鄰居幫忙伊制伏被告，其中2人架住被
    告，伊則從被告口袋搜出伊被搶之金項鍊等語綦詳（見原審
    94年3月30日審判筆錄），核與證人曾順德於警詢及偵查中
    證稱：93年12月26日當天下午4時30分許，伊在三重市○○○路65巷36號2樓住處聽見有人呼叫搶劫，伊與友人即衝到
    樓下協助圍捕，當時被告與丙○○已發生扭打，附近里民有
    加入圍捕，伊到達時被告已被其他鄰居制伏，金項鍊是從被
    告之褲子內取出，伊當時見到丙○○之鼻子流血等情（見偵
    查卷第14頁、第15頁、第51頁）相符。又丙○○因遭被告毆
    打而受有如前傷勢乙節，亦有卷附祐民醫院診斷證明書1紙
    可佐。
  (四)由證人丙○○與曾順德之上開證詞可知，被告於搶奪丙○○
    之金項鍊逃逸後，被害人丙○○旋即騎機車自後追趕被告，
    雖被告當時頭戴安全帽，丙○○未必能清楚目睹被告面貌，
    ，惟被告其時身著黃綠相間之雨衣，顏色醒目，被告之背影
    始終在丙○○之目視範圍內，被告於轉彎進入文化南路巷內
    時，固曾短暫消失於丙○○之視線範圍，但丙○○緊隨著被
    告繞至巷內，即發現被告將機車停於路旁正欲離開，丙○○
    遂上前攔阻，足認丙○○追趕被告之距離雖約有4、5條街之
    遙，然被告始終在丙○○之跟蹤追躡中。又被告騎乘機車逃
    至文化南路65巷內後，即停車改以步行之方式，朝丙○○追
    趕之方向離開，且被告當時乍見丙○○時，並未因驚惶而掉
    頭逃跑，反欲繞由丙○○之機車旁邊走過，足認被告辯稱其
    騎車至三重市○○○路巷內，見身後無人追趕，以為已擺脫
    他人追捕，始停下機車步行，丙○○攔阻於其身前之時，其
    尚不知丙○○即為其搶奪犯行之被害人等節，固尚屬可信。
    然丙○○於下車抓住被告手臂時，既已同時質以被告搶奪金
    項鍊之事，被告至此自已知悉丙○○乃遭搶之被害人，辯護
    意旨雖以被告否認丙○○於抓其衣服時曾稱「你搶我的金項
    鍊」等語，認被告係將丙○○誤為尋仇之仇家云云，惟被告
    如確不知丙○○係前來追捕之被害人，其突遭不相識之人攔
    阻並拉住手臂，非僅一語未發，反旋即揮拳毆打丙○○，益
    徵被告於丙○○抓住其手臂後，應已確知丙○○乃遭搶之被
    害人，其欲脫免逮捕，方揮拳毆擊丙○○，並與丙○○互為
    扭打，且於丙○○高喊搶劫之後，仍繼續與丙○○扭打，企
    圖逃離現場，因此致丙○○受有鼻下擦傷、上唇擦傷等傷害
    ，被告為脫免逮捕而對丙○○當場施以強暴之情，至為明確
    ，被告辯稱不知丙○○為被害人，其無準強盜之故意云云，
    要均屬事後卸責之詞，委無可採。
三、綜上，本件事證明確，被告竊盜與準強盜之犯行均堪認定。
參、被告意圖為自己不法所有，竊取乙○○之機車，核其所為，
    係犯刑法第320條第1項之竊盜罪。按刑法第329條所謂當場
    ，不以實施竊盜或搶奪者尚未離去現場為限，即已離盜所而
    尚在他人跟蹤追躡中者，仍不失為當場，有最高法院28年上
    字第1984號判例意旨可參。被告搶奪被害人丙○○之金項鍊
    得手後逃逸後，雖因轉入巷內，致瞬間脫離追蹤被害人視線
    ，然被害人隨即趕到，依其情形，仍屬始終在丙○○之追躡
    中，被告於丙○○之追捕過程中，為脫免逮捕，毆打丙○○
    成傷，依上說明，自屬當場施以強暴，核其所為，應依刑法
    第329條之規定，論以同法第328條第1項之強盜罪責，被告
    辯稱已離開現場，僅為搶奪罪，且金項鍊隨即被取回，係屬
    未遂罪云云，均無足採。被告所犯上開二罪，有方法目的之
    牽連關係，應依刑法第55條後段之規定，從一重之準強盜罪
    處斷。又被告有事實欄所載犯罪科刑執行情形，有本院被告
    前案紀錄表在卷為據，其於有期徒刑執行完畢後5年內，再
    犯本件有期徒刑以上之罪，為累犯，應依刑法第47條之規定
    加重其刑。
肆、原審以被告犯罪，事證明確，適用刑法第320條第1項、第32
    9條、第328條第1項、第47條、第55條、第38條第1項第2款
    、第3項，罰金罰鍰提高標準條例第1條前段之規定，審酌被
    告素行非佳，公然搶奪他人財物，且為脫免逮捕，進而攻擊
    被害人成傷，罔顧他人安全，犯後飾詞圖卸，不知悔改等一
    切情狀，量處有期徒刑6年，並以扣案之機車鑰匙2支，為被
    告所有持以竊取前揭機車所用之物，業經被告供述明確，依
    法沒收。經核認事用法及量刑均無不合，被告上訴猶執陳詞
    ，辯稱僅犯搶奪罪云云，核無理由，應駁回其上訴。
據上論斷，應依刑事訴訟法第368條，判決如主文。
本案經檢察官張秋雲到庭執行職務。
中　　華　　民　　國　　94　　年　　7 　　月　　19　　日
　　　　　　　　　刑事第十五庭審判長法　官  陳榮和
　　　　　　　　　　　　　　　　    法　官  張正亞
　　　　　　　 　 　　　　　　　　　法　官  蔡國在
以上正本證明與原本無異。
如不服本判決，應於收受送達後十日內向本院提出上訴書狀，其
未敘述上訴之理由者並得於提起上訴後十日內向本院補提理由書
（均須按他造當事人之人數附繕本）。
                                    書記官  耿鳳君
中　　華　　民　　國　　94　　年　　7 　　月　　19　　日
附錄：本案論罪科刑法條全文
刑法第320條
意圖為自己或第三人不法之所有，而竊取他人之動產者，為竊盜
罪，處5年以下有期徒刑、拘役或500元以下罰金。
意圖為自己或第三人不法之利益，而竊佔他人之不動產者，依前
項之規定處斷。
前2 項之未遂犯罰之。
刑法第328條第1項
意圖為自己或第三人不法之所有，以強暴、脅迫、藥劑、催眠術
或他法，至使不能抗拒，而取他人之物或使其交付者，為強盜罪
，處5年以上有期徒刑。
刑法第329條
竊盜或搶奪，因防護贓物、脫免逮捕或湮滅罪證，而當場施以強
暴脅迫者，以強盜論
